# 陈版及各位合并财务报表母子公司投资收益利润分配抵消的问题

提问人：dongguawin1 时间：2015-10-09 00:07:33
在学习合并中看到以下公式及说明： 母公司对子公司的投资收益与子公司当年利润分配的抵销 借：投资收益 　　少数股东损益未分配利润——年初 　贷：提取盈余公积 　　　对所有者（或股东）的分配 　　　未分配利润——年末 【推导】上述抵销分录的原理如下： （ 1 ）子公司本期净利润=子公司本期净利润×母公司持股比例+少数股东损益 （ 2 ）年初未分配利润+本期净利润=本期利润分配+年末未分配利润 （年初未分配利润+本期净利润-本期利润分配=年末未分配利润） 将（ 1 ）代入（ 2 ），得出（ 3 ）：
（ 3 ）年初未分配利润+（母公司本期投资收益+少数股东损益）（借方）=本期利润分配+年末未分配利润（贷方）
问题：对所有者（或股东）的分配只是现金股利分配还是包括股票股利分配，如果不适用股票股利分配，股票股利分配如何抵消或者大概处理的方向是什么？

回答人：chenyiwei
包括股票股利，因为这笔抵销分录应保持“未分配利润”项目的勾稽平衡。就像其中的“提取盈余公积”项目一样只是股东权益的内部结转，但也要纳入抵销分录一个道理。

提问人：dongguawin1 时间：2015-10-09 11:24:14
那我可以理解为这笔抵消分录的目的就是要抵消根据调整分录调整后的子公司净利润*母公司持股比例 算出来的投资收益，也就是把合并工作底稿中多确认的这部分投资收益抵消，因此引入调整后的子公司未分配利润借贷平衡等式，做出这个分录，把投资收益抵消。换句话说，抵消分录只要符合会计方法确认的 年初未分配利润+（母公司本期投资收益+少数股东损益）（借方）=本期利润分配+年末未分配利润（贷方） 这个等式要求，同时只要少数股东损益、未分配利润-年初、提取盈余公积、对所有者（或股东）的分配、未分配利润——年末根据要求算出来不用分业务性质 就可以了，是吗？

回答人：chenyiwei
大体上可以这样理解（如果你习惯于先模拟权益法核算再合并抵销的话）。

提问人：西芹百合 -guxi 时间：2015-11-08 12:39:20
陈版主，如果母公司持有子公司80%的股权，而子公司将利润全部分配给母公司，这种情况如何合并抵消呢？

回答人：chenyiwei
要关注股权比例和利润分配比例不一致的原因，明确原因后才好确定如何处理。

提问人：西芹百合 -guxi 时间：2015-11-08 21:20:05
母公司与其他小股东签订了代持股权的协议，子公司分配利润全部给母公司

回答人：chenyiwei
母公司是否还需要将代持股份对应的股利转给小股东？如果是，则按代收代付处理，仍确认少数股权。

提问人：西芹百合 -guxi 时间：2015-11-09 08:25:16
母公司已将小股东投入的本金通过往来的方式打给小股东，所以子公司分配给母公司的股利，母公司可以完全享有

回答人：chenyiwei
也就是说事实上该子公司是母公司 100 ％享有权益的全资子公司？

提问人：西芹百合 -guxi 时间：2015-11-09 22:07:30
对的，我的想法是所有者权益变动表少数股东权益一列当期应反应分配利润，金额为当期分配的金额乘以小股东持有的份额，不知道对不对呢？

回答人：chenyiwei
这似乎没有必要，直接确认为归属母公司股东的损益即可。